【裁判字號】    92,交聲,2
【裁判日期】    920505
【裁判案由】    違反道路交通管理處罰條例聲明異議
【裁判全文】
福建金門地方法院交通事件裁定                        九十二年度交聲字第二號
    原處分機關  金門縣公路監理所
    受處分人
    即異議人    甲○○
右列受處分人因違反道路交通管理處罰條例案件，對於金門縣公路監理所於九十二年
二月二十七日所為之處分（原處分案號：金監裁字第裁三六─Ｔ00000000號
）聲明異議，本院裁定如左：
    主  文
異議駁回。
    理  由
一、原處分機關以：異議人即受處分人所有ＷＹ－三二五三號自用小客車，於民國九
    十二年一月二十日十二時四十九分，在陳仔山路口，經警逕行舉發「駕車行經有
    燈光號誌管制之交岔路口闖紅燈」違規，依違反道路交通管理處罰條例第五十三
    條（贅引第一項）規定，裁處罰鍰新台幣二千七百元整，並依同條例第六十三條
    第一項記違規點數三點。
二、異議理由略以：異議人於前述時間駕駛該車，載送萬姓友人前往尚義機場搭機，
    行經開瑄國小前（即環南路）十字路口（即陳仔山路口）時，因路面施工整修，
    圍有護欄，無法行駛，於是減速駛入對向車道，以約六十公里之時速，右轉駛往
    尚義機場，並於距離路口約三百七十公尺處（經異議人至現場測量）遭警員攔下
    ，指異議人進入十字路口前未減速，並加速離去，而開立罰單。然而，當天友人
    搭乘遠東航空下午一點二十分（後改稱一點五十分）往高雄班機，該地距離機場
    僅有一公里之距離，實無闖越紅燈之動機；況依異議人至現場實地測量之結果，
    該施工路段起點到交通號誌約五十五公尺，由交通號誌往十字路右轉方向延伸十
    九公尺，總長度約七十四公尺，該項施工已影響異議人之判斷，延長其通過路口
    之時間，且黃燈僅有三秒之緩衝，無法使其有充裕之時間應變。其次，員警取締
    交通違規，應有錄影、照相或其他確實之物證，才使人信服；本件員警當天坐於
    警車內，由該警車停放之位置，根本無法辨識路段交通號誌之變換等語。
三、汽車駕駛人，行經有燈光號誌管制之交岔路口闖紅燈者，處新臺幣一千八百元以
    上五千四百元以下罰鍰，並記違規點數三點，道路交通管理處罰條例第五十三條
    、第六十三條第一項第三款定有明文。又公務員基於職務上權力，依法就特定之
    具體事件所為具公法上效果之單方行政行為，稱為行政處分。立法者為避免公務
    員之一切行政行為均需預留證據以證其實，則國家行政勢必窒礙難行，因此賦予
    行政機關制定違反道路交通事件統一裁罰標準及處理細則，使執勤警員得當機處
    分，以維護交通秩序、安全；基於公務員為公法上行為具有公信力之原則，該行
    政處分及據以處分之事實當可被推定為真正，此與民事訴訟法第三百五十五條第
    二項：「文書依其程式及意旨得認作公文書者，推定其為真正」之情形相類似，
    刑事訴訟法就犯罪證據有關之規定中，與屬行政秩序罰之交通違規裁罰本質不合
    之部分，自不在準用之列（台灣高等法院八十五年度交抗字第一八五號裁定參照
    ）。
四、本件異議人違規之事實，除金門縣警察局金湖警察所函覆：製發違規通知單之警
    員黃裕翔當時站立於陳仔山十字路口執勤，因見開瑄國小往尚義方向之號誌已變
    為紅燈，異議人逆向行駛，並在十字路口緊急煞車，煞車時已超過停止線，並對
    在執勤之警員視而不見，踩油門加速右轉，經該警員攔停後，異議人表示為趕時
    間，欲往機場搭機才闖紅燈等語之外，另有取締警員之職務報告書、異議人親筆
    簽署黃裕翔當場製作之舉發違反道路交通管理事件通知單影本可證。取締員警與
    異議人既不相識，僅單純發現受處分人違規時才攔停取締，應無捏造事實，違法
    取締之必要，其本其維護交通秩序、安全職責所為之舉發，自應受到合法、正確
    之推定。
五、異議人之辯解
（一）萬姓友人搭乘下午一點二十分（後又改稱一點五十分）之班機，時間充裕，無
      闖紅燈之動機等語。經本院向航空公司查詢，遠東航空公司九十二年一月二十
      日金門開往高雄之班機為下午一點四十分，立榮航空公司同日同行程之班機則
      為下午二點，有電話紀錄二張可證，然違規行為往往於一念之間，與有無時間
      急迫性無必然關係，不論異議人之萬姓友人搭乘何時航班，均不能據以推論異
      議人無違規事實。
（二）當時看見前方路段施工，減速至時速約六十公里通過施工路段，號誌才轉為黃
      燈，但黃燈只有三秒，無法應變，且因為施工的關係，右轉時間可能比較長，
      導致警員以為其闖紅燈等語。然而，依道路交通安全規則九十三條第一項第三
      款規定：行經道路修理地段時，應減速慢行，作隨時停車之準備。異議人既稱
      該施工路段起點至號誌設置地點長達五十公尺，則異議人在距離號誌至少六、
      七十公尺以前即已知悉路口施工之狀態，其既自承當時以六十公里之時速通過
      道路修理地段，換算後得出其速度平均每秒為十六點七公尺，顯然未因道路修
      理而作隨時停車之準備，自無法及時於號誌轉為紅燈時煞停，此與取締警員黃
      裕翔所稱，異議人逆向行駛，並在十字路口緊急煞車，煞車時已超過停止線等
      描述相符，異議人所辯不足採信。
（三）交通警員製單舉發違反駕駛人違規事實之行為，屬行政處分，警員執勤時雖能
      預知或有駕駛者會違規闖紅燈，但仍無從得知何人於何時會有違規行為，於未
      設攝影機之路段，警員實無於駕駛人闖紅燈之同時或立刻拍照取證之可能；況
      拍照攝影僅係舉證方式之一，並非無拍照攝影，即不得認定違規事實，異議人
      徒以本件無拍照攝影證明為由，指摘舉發有誤，亦不足採。
六、綜合前述說明，異議人辯稱該車未於前揭時地闖紅燈等語，即難採信，原處分機
    關之裁處並無不當，本件異議為無理由，應予駁回。又原處分機關並未以超速為
    違規理由，對異議人科以罰責，異議人有無超速之事實，自不在本庭審酌之範圍
    ，併此說明。
七、依道路交通管理處罰條例第八十七條第二項，道路交通案件處理辦法第十八條前
    段、第二十條，裁定如主文。
中      華      民      國  九十二      年      五     月     五    日
                                  福建金門地方法院交通法庭
                                      法  官  邱蓮華
右正本證明與原本無異
如不服本裁定應於送達後五日內向本院提出抗告狀
                                          書記官  董培祥
中      華      民      國      九十二      年      五     月     八    日


司法院資訊處製作；財團法人民間司法改革基金會備份。
